【裁判字號】    98,上訴,2263
【裁判日期】    980729
【裁判案由】    偽造有價證券等
【裁判全文】
臺灣高等法院刑事判決                98年度上訴字第2263號
上  訴  人
即  被  告  乙○○
選任辯護人  程昱菁律師
            鄧湘全律師
上列上訴人因偽造有價證券等案件，不服臺灣桃園地方法院98年
度訴字第97號，中華民國98年5月6日第一審判決（起訴案號：臺
灣桃園地方法院檢察署97年度偵字第17463號），提起上訴，本
院判決如下：
    主  文
原判決撤銷。
乙○○意圖供行使之用，而偽造有價證券，處有期徒刑壹年捌月
，緩刑肆年。未扣案以億明通運公司甲○○為發票人，發票日期
95年6月20日，票號第534520號，面額新臺幣伍拾萬元之本票壹
紙、偽造之「億明通運股份有限公司」印章及「甲○○」印章各
壹枚均沒收。
    事  實
一、乙○○基於意圖供行使之用而偽造本票之犯意，先於95 年6
    月20前某日，在桃園縣中壢市○○○路委由不知情之成年刻
    印業者偽刻「億明通運股份有限公司」（下稱億明公司）及
    「甲○○」印章各1枚，並於不詳地點購買票號為534520號
    之本票1紙後，於民國95年6月20日，在其所經營址設桃園縣
    普義路190號「雅汶美髮店」內，在「發票人」欄以上開偽
    刻之印章蓋用「億明公司」及「甲○○」印文各1枚於其上
    ，並填註發票日95年6月20日、到期日95年7月20日、發票地
    中壢市○○路186號、面額新臺幣（下同）500,000元，以偽
    造本票1紙，繼於同日（起訴書誤植為95年11月24日）在上
    開「雅汶美髮店」內，向丙○○偽稱其係為億明公司借款，
    使丙○○陷於錯誤而交付乙○○500,000元，並提供上開本
    票為擔保而以此方式行使該偽造之本票。嗣因丙○○屆期而
    未獲清償，持上開偽造之本票對億明公司聲請支付命令，甲○○始悉上情，而提出告訴。
二、案經被害人甲○○訴由臺灣桃園地方法院檢察署檢察官偵查
    起訴。
    理  由
壹、程序部分：
一、按被告以外之人於審判外之陳述，雖不符同法第159 條之1
    至之4 之規定，而經當事人於審判程序同意作為證據，法院
    審酌該言詞陳述或書面陳述作成時之情況，認為適當者，亦
    得為證據，刑事訴訟法第159 條之5 第1 項定有明文。
二、查本件被告及檢察官於審判程序中就下述證據資料屬傳聞證
    據，且不符刑事訴訟法第159 條之1 至之4 之規定者，均同
    意作為證據，而本院審酌各該證據資料作成時之一切客觀情
    況，認為適當，故得為證據。
貳、實體部分：
一、訊據被告乙○○對於上揭犯罪事實均坦承不諱，核與證人即
    告訴人甲○○及證人即被害人丙○○之指訴相符，復有上揭
    偽造之本票1 紙（參見臺灣桃園地方法院檢察署97年度他字
    第543 號卷第7 頁），被害人丙○○聲請支付命令狀1 份（
    參見上揭偵卷第5-6頁）、臺灣桃園地方法院96年度促字第
    11923 號支付命令1 紙（參見上揭偵卷第4 頁）及被告於95
    年11月24日簽發予被害人之借據1 紙（參見上揭偵卷第19頁
    ）在卷可稽，足認被告任意性自白與事實相符，上揭犯罪事
    實堪以認定。
二、論罪科刑：
    刑法第201條第1項意圖供行使之用，而偽造、變造公債票、
    公司股票或其他有價證券罪，法定刑為三年以上十年以下有
    期徒刑，得併科三千元以下罰金，其中，罰金刑部分，依修
    正後刑法施行法增訂第1條之1規定：「中華民國94年1月7日
    刑法修正施行後，刑法分則編所定罰金之貨幣單位為新臺幣
    。94年1月7日刑法修正時，刑法分則編未修正之條文定有罰
    金者，自94年1月7日刑法修正施行後，就其所定數額提高為
    三十倍。但72年6月26日至94年1月7 日新增或修正之條文，
    就其所定數額提高為三倍」；另刑法第33條第5 款修正為：
    「主刑之種類如下：五、罰金：新臺幣一千元以上，以百元
    計算之」，刑法第201條第1項非自72年6 月26日至94年1月7
    日新增或修正之條文，於95年7月1日即刑法修正施行後，固
    應依刑法施行法第1之1條規定，改以新臺幣計算罰金數額，
    且提高罰金數額至三十倍，所得科處之罰金刑最高為新臺幣
    九萬元、最低為新臺幣一千元。然依被告行為時之刑罰法律
    ，即罰金罰鍰提高標準條例第1 條前段規定提高倍數10倍及
    刑法第33條第5 款規定之罰金最低額一元計算，該罪罰金刑
    最高為銀元三萬元，最低額為銀元一元，經依現行法規所定
    貨幣單位折算新臺幣條例予以折算後，最高額雖與新法同為
    新臺幣九萬元，然最低額僅為新臺幣三元。比較上述修正前
    、後之刑罰法律，以被告行為時之舊法對其較為有利，自應
    適用修正前之舊法。
三、核被告所為係犯刑法第201條第1項偽造有價證券罪，其偽造
    印章、印文均為偽造有價證券之階段行為，且被告偽造有價
    證券復加以行使，行使之低度行為為偽造之高度行為所吸收
    ，均不另論罪。又被告利用不知情之人偽刻「億明公司」及
    「甲○○」印章，乃間接正犯。因行使偽造有價證券本含有
    詐欺性質，此有最高法院31年上字第409號判例意旨可資參
    照，此部分自不另論詐欺罪，併予敘明。
四、原審認被告罪證明確，予以論罪科刑，固非無見，惟查，(一)
    行使偽造有價證券本含有詐欺性質，已如前述，原審認被告
    另犯詐欺犯行，即有未合。(二)被告利用不知情之人偽刻「億
    明公司」及「甲○○」印章，係間接正犯，原審漏未論述，
    似有未洽。(三)「億明公司」及「甲○○」之印章，係被告利
    用不知情之人偽刻，原判決於事實欄及理由欄，所謂「盜蓋
    」用語，亦屬失當。(四)本件尚無共犯，原判決據上論結欄贅
    引刑法第28條，允予更正。被告上訴意旨指摘原判決不當，
    固無理由，然原判決既有上開可議之處，自應由本院將原判
    決予以撤銷改判。爰審酌被告因急需用現金，一時疏慮而偽
    造本票，且其犯罪後陸續償還告訴人甲○○及被害人丙○○
    借款金額，有國泰世華商業銀行存款存根及郵政國內匯款執
    據各2紙在卷可稽（參見原審卷第44-46頁），此亦為告訴人
    甲○○及被害人丙○○所不否認，是被告偽造支票之行為，
    固於法不容，然犯罪之情狀顯可憫恕，本院因認就被告偽造
    有價證券之犯行科以法定最低度刑仍嫌過重，爰依刑法第59
    條規定減輕其刑，並審酌被告之素行狀況、犯罪動機、手段
    、目的、所生危害及犯罪後勇於坦承犯行等一切情狀，量處
    如主文第二項所示之刑。又被告本案犯罪之時間固係在96年
    4月24日以前，惟其所犯刑法第201條第1項之罪屬中華民國
    96年罪犯減刑條例第3條第1項第15款所列舉之罪，經宣告逾
    有期徒刑1年6月之刑，自不得予以減刑。被告偽造之上開本
    票，及被告偽造之「億明公司」及「甲○○」印章各1枚，
    雖均未扣案，且該2枚印章經被告供承業已丟棄，然仍無證
    據證明業已滅失，且分別屬依刑法第205條、第219條規定屬
    義務沒收之物，均應依修正前刑法第205條、第219條規定宣
    告沒收。
五、末查被告於本院審理期間已與告訴人達成民事和解，此有和
    解契約書一紙附卷可憑，被告犯罪所生危害已減輕，本院姑
    念被告未曾受有期徒刑以上刑之宣告，此有本院被告全國前
    案紀錄表在卷可稽，爰審酌被告因一時失慮致觸犯本案刑責
    ，經此論罪科刑之教訓，爾後當知所警惕，信無再犯之虞，
    因認所處之刑，以暫不執行為適當，爰併予宣告緩刑4年，
    以勵自新。
據上論斷，應依刑事訴訟法第369條第1項前段、第364條、第299
條第1項前段，刑法第2條第1項前段、第201條第1項、第59條，
、第74條第1項第1款、第205條、第219條，修正前罰金罰鍰提高
標準條例第1條前段，刑法施行法第1條之1，判決如主文。
本案經檢察官鄭龍照到庭執行職務。
中    華    民    國    98    年     7    月    29    日
                  刑事第一庭審判長法  官  葉騰瑞
                                  法  官  王炳梁
                                  法  官  莊明彰
以上正本證明與原本無異。
如不服本判決，應於收受送達後10日內向本院提出上訴書狀，其
未敘述上訴之理由者並得於提起上訴後10日內向本院補提理由書
（均須按他造當事人之人數附繕本）「切勿逕送上級法院」。
                                  書記官  吳金來
中    華    民    國    98    年     7    月    29    日
附錄：本案論罪科刑法條全文
中華民國刑法第201 條（有價證券之偽造變造與行使罪）
意圖供行使之用，而偽造、變造公債票、公司股票或其他有價證
券者，處3 年以上10年以下有期徒刑，得併科3 千元以下罰金。
行使偽造、變造之公債票、公司股票或其他有價證券，或意圖供
行使之用，而收集或交付於人者，處1 年以上7 年以下有期徒刑
，得併科3 千元以下罰金。


司法院資訊處製作；財團法人民間司法改革基金會備份。
